【裁判字號】    89,易,703
【裁判日期】    891017
【裁判案由】    公共危險
【裁判全文】
臺灣板橋地方法院刑事判決                          八十九年度易字第七三號
    公  訴  人  臺灣板橋地方法院檢察署檢察官
    被      告  丙○○
    選任辯護人  李達夫
右列被告因公共危險案件，經檢察官提起公訴 (八十九年度偵字第二一九四號），本
院判決如左：
    主  文
丙○○失火燒燬現供人使用之住宅，處有期徒刑陸月，如易科罰金，以佰元折算壹
日。
    事  實
一、丙○○係佳舫服裝股份有限公司之工務部主管，負責台北縣永和市○○路一三六
    及一三八號（二戶內部係打通為一戶使用）一至四樓服裝店內之電器裝潢等工務
    維修事宜，該服裝店係鋼筋混凝土建造之地上四層連棟式建築物，其一、二、三
    樓處所為賣場，四樓作為倉庫使用，其場所內部之天花板、隔間、裝潢、服飾貨
    物均屬易燃物，且內部設有長期通電中之燈光電器設備，詎丙○○明知應維護建
    築物構造及設備之安全，並應注意隨時或定期檢修維護配置於該建築物之電源配
    線等電氣設備，以避免因電源配線短路而引燃之危險發生，且依其情形並無不能
    注意之情事，竟疏於注意，未隨時或定期檢修維護配置於該服飾店之電源配線等
    電氣設備，致於八十八年五月二十九日上午七時四十分許，因上開店內二樓通往
    三樓樓梯登梯處上方天花板附近之電源配線絕緣劣化短路而引燃，觸及店內木造
    裝潢及大量服飾貨物後燃燒，使店內二樓至四樓完全燒燬，其大火更延燒至連棟
    之中正路一三四號四樓之現供人使用住宅、中正路一四０號四樓之現供人使用住
    宅、及該處頂樓加蓋建築物、及鄰棟之民享街一巷五號四樓之現供人使用之住宅
    ，致該處鄰宅廚房及室內裝潢物品均付之一炬毀損。
二、案經臺灣板橋地方法院檢察署檢察官主動偵查起訴。
    理  由
一、訊據被告丙○○矢口否認有何失火犯行，辯稱：伊係公司工務部主管，負責店內
    電氣之維修，但本件火災不是伊店內最先起火，而是鄰棟之民享街一巷五號四樓
    住宅最先起火，而延燒至伊店內云云。經查，（一）證人甲○○於本院調查時證
    稱：伊是民享街一巷五號三及四樓住戶，伊於火災發生日之早上五時許注意到被
    告店內有燈光，後來伊於八時許至廚房沖泡牛奶準備給孫子使用，就看見被告的
    店面起火，趕緊打電話報警等語（見本院八十九年六月十三日筆錄）。（二）證
    人乙○○於本院調查時證稱：伊是中正路一三四號二樓住戶，伊於火災發生日早
    上七時四十五分許，至廚房要為孫子沖泡牛奶，就看見被告店面三樓冒出火來，
    火的聲音呼呼響，而後面棟的民享街住戶有二戶都拿水管往被告店樓沖水，當時
    伊只看見被告店面有起火，其他戶均尚未起火等語（見本院八十九年六月十三日
    筆錄）。（三）證人李健裕於本院調查時證稱：伊在中正路一四０號聖納多保麵
    包店擔任師傅，火災發生日早上四時五十分許，伊在店內廚房烤麵包，後來於早
    上七時十分許，發現有濃煙從隔壁即被告店內冒出來，竄進伊的麵包廚房內，伊
    聞到味道後立即關閉自己廚房瓦斯，並到樓下叫人打電話報警，伊當時有開窗察
    看，發現火是由隔壁的被告店面冒出，火勢很大，對面棟的民享街三樓住戶有老
    伯用水管往彼此二棟間的聯繫空橋噴水，因為我們這棟中正路房屋與對面棟民享
    街房屋間有一道聯繫空橋，空橋內有堆置物品，當時空橋已起火，民享街那棟房
    屋則有一點起火，但伊觀察是伊隔壁的被告店面火勢較大等語（見本院八十九年
    六月二十三日筆錄）。（四）本件火災發生後，經民眾報警，警方迅速趕到現場
    滅火及察驗現場，於現場採驗證據後，鑑定結果認定：「本案火場經燃燒後，中
    正路一三六及一三八號二至四樓內物品大部分皆已燒燬，一樓處所僅樓梯附近有
    輕微燒燬現象，另一三四號僅四樓處所靠近通往頂樓加蓋建築物樓梯附近有燒燬
    情形，一四０號處所僅與一三八號相通之四樓處所有燃燒現象，上述處所上方頂
    樓加蓋建築物內物品則大部分皆已燒燬，另民享街一巷五號四樓以靠陽台及廚房
    處所有燒燬現象，：：經現場實地勘察結果，上述各處所及頂樓加蓋建築物燃燒
    情形皆因遭受來自一三六、一三八號建築物所延燒，另據最先到達現場搶救之水
    利消防分隊人員表示，到達現場時，火勢主要由一三六號及一三八號建築物內向
    外竄出，此與現場勘查情形相吻合，：：經現場實地勘查結果，係由二樓通往三
    樓樓梯登梯處上方天花板附近最先起火燃燒，二樓處所內物品燃燒情形係以該處
    為中心，漸向四週擴大延燒，並經由通往上方樓層之樓梯口向上方三、四樓及頂
    樓加蓋建築物竄燒，：：本案起火處附近除有電源配線配置於該處外，並無其他
    發火源可造成該處起火燃燒，經觀察該處所配置之電源配線已燒燬，且有短路熔
    痕現象（如照片三十及三十一），另經觀察二樓電源開關箱及配置於一樓處所之
    電源總開關箱內之無熔絲開關係呈跳脫狀態，顯示火災發生時，起火處天花板附
    近所配置之電源配線尚處於通電狀態，本案經排除其他因素引燃之可能性後，研
    判應以電氣因素（配置於天花板附近之電源配線絕緣劣化短路）引燃之可能性較
    高」，此有台北縣消防局火災原因調查報告書一份（在偵查卷第八頁以下）及現
    場所採證相片多紙（在偵查卷第三十一頁以下）可證。（五）因被告於本院審理
    時不斷爭執起火處非其店內而係民享街一巷五號四樓，請求再次至現場採證鑑定
    ，本院遂於八十九年七月二十四日委請內政部消防署共同至現場採證履勘，經消
    防署人員於現場採證勘驗後鑑定認為：「：：綜合以上現場火勢延燒狀況比較分
    析後，輔以救災人員火災出動觀察紀錄研判，以中正路一三六及一三八號為起火
    戶（兩戶內部係打通為一戶使用），：：經綜合比較分析上述火勢延燒情況證據
    後研判，以二樓樓梯口通往三樓登樓處天花板附近為起火處，：：現場調查時雖
    於起火處採獲電源線等證物，惟經本署鑑驗認係熱熔痕（詳如火災證物鑑定報告
    ），但由於距火災發生已年餘，對於火場相關證物是否遭移動並無法確認，綜合
    以上各點研判，本案因無直接證據，無法研判起火原因」，此有內政部消防署火
    災現場勘查報告一份（在本院審理卷內）可參。依上開調查，台北縣消防局與內
    政部消防署之鑑定結果均共同認定係被告店內之二樓通往三樓登樓處天花板為起
    火點，且該處僅有電線配置，並無其他物品，足以認定起火點在該處天花板的電
    線，是以被告一再狡飾係他戶起火云云，不足為取。又台北縣消防局為最初至現
    場採證者，其在現場所採集電線證明係電源配線絕緣劣化短路引燃，已甚明確；
    雖被告於本院審理時多次請求至現場重新採證鑑定，因距離火災發生已一年餘久
    ，現場難免遭受破壞移動，是以內政部消防署再至現場時已無法正確採集電線證
    物，致無直接證據證明係電線短路引燃，因此本院認為不得以內政部消防署之鑑
    定即推翻台北縣消防局之鑑定結果。因被告職司起火處之電線保養維修責任，起
    火處既為該處電線引燃，是本件火災之發生，被告自有過失之責，且其過失行為
    與本件火災間顯有相當因果關係。本件事證明確，被告犯行，堪以認定。
二、因被告店面起火時並無人在內，惟大火延燒至鄰居之住宅，核被告所為，係犯刑
    法第一百七十三條第二項失火燒燬現供人使用之住宅罪。審酌被告前無犯罪紀錄
    之品行、過失程度、延燒至鄰居多戶之危害甚嚴重、犯罪後猶推卸責任予鄰居，
    且火災發生迄今一年餘亦不肯與鄰居和解賠償，態度不佳等一切情狀，量處如主
    文所示之刑，並諭知易科罰金之折算標準。
據上論斷，應依刑事訴訟法第二百九十九條第一項前段，刑法第一百七十三條第二項
、第四十一條，罰金罰鍰提高標準條例第一條前段、第二條，判決如主文。
本案經檢察官黃重鋼到庭執行職務。
中      華      民國    八十九    年      十      月     十七     日
                                    臺灣板橋地方法院刑事第二庭
                                          法  官  黃  惠  瑛
右正本證明與原本無異。
如不服本判決，應於判決送達後十日內，向本院提出上訴狀。
                                          書記官  張  志  華
中      華      民      國    八十九    年      十      月    二十三    日
附錄本案論罪科刑法條全文：
刑法第一百七十三條
放火燒燬現供人使用之住宅或現有人所在之建築物、礦坑、火車、電車或其他供水、
陸、空公眾運輸之舟、車、航空機者，處無期徒刑或七年以上有期徒刑。
失火燒燬前項之物者，處一年以下有期徒刑、拘役或五百元以下罰金。
第一項之未遂犯，罰之。
預備犯第一項之罪者，處以年以下有期徒刑、拘役或三百元以下罰金。


司法院資訊處製作；財團法人民間司法改革基金會備份。
